【裁判字號】    99,聲判,2
【裁判日期】    990129
【裁判案由】    聲請交付審判
【裁判全文】
臺灣臺北地方法院刑事裁定               99年度聲判字第2號
聲  請  人
即告 訴 人  乙○○
代  理  人  易定芳律師
被      告  甲○○
上列聲請人因告訴被告誣告等案件，不服臺灣高等法院檢察署檢
察長中華民國98年12月16日98年度上聲議字第7973號駁回再議之
處分（原不起訴處分案號：臺灣臺北地方法院檢察署98年度偵字
第20659 號），聲請交付審判，本院裁定如下：
    主  文
聲請駁回。
    理  由
一、按告訴人不服上級法院檢察署檢察長或檢察總長認再議為無
    理由而駁回之處分者，得於接受處分書後10日內委任律師提
    出理由狀，向該管第一審法院聲請交付審判；又法院認交付
    審判之聲請不合法或無理由者，應駁回之。刑事訴訟法第25
    8 條之1 、第258 條之3 第2 項前段分別定有明文。
二、本件聲請人即告訴人乙○○認被告甲○○意圖使告訴人受刑
    事追訴，於民國88年10月29日具狀向臺灣士林地方法院檢察
    署（下稱士林地檢署），誣指告訴人惡意詐騙吊扇1 批後，
    拒不付款，而提出詐欺罪之刑事告訴；復於98年5 月13日、
    同年6 月19日及同年6 月25日，在告訴人之子喻志鴻位於臺
    北市○○區○○路631 之3 號1 樓住處，張貼「乙○○女士
    請你不要忘記陽明海運之事，我幫妳不少，而妳現在在美國
    擁有兩間房子，及台北大業路631 之3 號的房子、再加上於
    LA非常成功的事業…既然生活過得如此優渥，請妳盡速還我
    以前積欠的新加坡匯票款及照相機…等貨款，計新台幣200
    萬元，請盡速還錢勿誤」、「還錢」、「不回應後果自責」
    等大字報，致使告訴人心生畏怖。因認被告涉有刑法第169
    條之誣告罪、第346 條第2 項之恐嚇取財罪等罪嫌，具狀向
    臺灣臺北地方法院檢察署檢察官提出告訴。案經該署檢察官
    偵查後，認被告犯罪嫌疑不足，而於98年10月30日以98年度
    偵字第20659 號為不起訴處分，嗣告訴人不服該不起訴處分
    ，具狀聲請再議後，案經臺灣高等法院檢察署檢察長認再議
    無理由，而於98年12月16日以98年度上聲議字第7973號處分
    書駁回再議之聲請。告訴人於收受前揭處分書後10日內之99
    年1 月4 日，委任律師提出聲請交付審判理由狀，向本院聲
    請交付審判，經本院審核告訴人之程序要件，符合刑事訴訟
    法第258 條之1 第1 項之規定，此有刑事委任狀及聲請交付
    審判理由狀附卷可按，並經本院依職權調閱臺灣臺北地方法
    院檢察署98年度偵字第20659 號偵查卷、98年度上聲議字第
    7973號卷宗核閱無誤，合先敘明。
三、聲請交付審判意旨略以：
（一）就被告所涉誣告罪部分：1.聲請人乙○○為被告甲○○之
      大姊，被告明知其自台灣將貨品吊扇出口到美國係由聲請
      人之夫喻光遠（已歿）在美國洛杉磯成立並任負責人之OB
      C 公司（OBC,INC.）所購買，嗣因OBC 遲延給付貨款，竟
      誣指聲請人為購買人而對聲請人提出詐欺取財告訴，惟不
      起訴處分竟認與聲請人至為相關或為聲請人與被告間之交
      易，自與事實不符。2.被告於偵查中雖證稱係與聲請人訂
      約，惟其前所據以指訴聲請人詐欺之三筆貨品，其載貨證
      券及發票均載明受貨人為OBC 公司，顯見被告係誣指其貨
      係賣給聲請人而提出告訴，自屬虛構事實而誣告。3.由被
      告所提出之電腦帳目表可知，系爭18張支票乃OBC 公司與
      被告交易所開出，其退票原因為告訴人之夫喻光遠即OBC
      公司負責人於83年間因病致公司業務停頓，遭美國加州國
      際銀行拍賣查封，帳戶遭凍結而無法兌現，並非因存款不
      足，此為被告所明知，被告竟於聲請人遭逢不幸且不念姐
      弟之情下，對告訴人提出詐欺罪告訴，誣告之犯意至明，
      且被告於偵訊時亦自承聲請人已返還所有貨款。4.被告所
      提出之4 張OBC 公司於78年所開立之9000美元支票係OBC
      公司於78年與被告生意往來所開出，亦足以認定交易對象
      為OBC 公司，並非告訴人。
（二）就被告所涉恐嚇取財罪部分：1.被告於偵訊時明知與聲請
      人間已無任何債權債務關係，猶仍於98年5 月13、6 月19
      日、6 月25日前往告訴人之子喻志鴻住處張貼大字報，其
      上並印有前述「還錢」、「不回應後果自責」等字，並附
      上欠款票據4 紙，其貼張不實的大字報向聲請人索討莫須
      有貨款之行為，已足使告訴人精神產生恐懼不安，又如不
      回應後果自負，更添恐懼莫名。2.被告於大字報中所提華
      南銀行及高雄四信4 張支票，發票人均非聲請人本人，且
      67年以前所有往來款項皆已付清，又於90年間就協商償還
      OBC 公司貨款時也全無提及，有違常理，顯係藉機恐嚇勒
      索敲詐。3.被告為上揭行為後，雖經聲請人委請律師發函
      請其勿再騷擾，然被告仍於98年7 月2 日前往上址重複實
      施張貼行為，完全不理會律師函之書面勸阻，並在現場用
      力拍打大門，大聲吼叫：「乙○○妳給我出來」，已使聲
      請人畏懼異常，不知所措，有家歸不得，核被告所為已足
      使聲請人有不安全之感覺。
（三）綜上所述，因認被告涉有刑法第169 條誣告罪、第346 條
      第1 項之恐嚇取財罪等罪嫌云云，請准將被告交付審判云
      云。
四、按刑事訴訟法第258 條之1 規定聲請人得向法院聲請交付審
    判，係對於「檢察官不起訴或緩起訴裁量權」制衡之一種外
    部監督機制，法院僅就檢察官所為不起訴或緩起訴之處分是
    否正確加以審查，以防止檢察機關濫權，依此立法精神，交
    付審判審查之範圍不得逾越原告訴之界限，且同法第258 條
    第3 項規定法院審查聲請交付審判案件時「得為必要之調查
    」，其調查證據之範圍，自應以偵查中曾顯現之證據為限；
    而同法第260 條對於不起訴處分已確定或緩起訴處分期滿未
    經撤銷者得再行起訴之規定，其立法理由說明該條所謂不起
    訴處分已確定者，包括「聲請法院交付審判復經駁回者」之
    情形在內，是前述「得為必要之調查」，其調查證據範圍，
    更應以偵查中曾顯現之證據為限，不得就聲請人新提出之證
    據再為調查，亦不得蒐集偵查卷以外之證據，否則，將與刑
    事訴訟法第260 條之再行起訴規定，混淆不清，亦將使法院
    僭越檢察官之職權，而有回復「糾問制度」之虞；且法院裁
    定交付審判，即如同檢察官提起公訴使案件進入審判程序，
    是法院裁定交付審判之前提，必須偵查卷內所存證據已符合
    刑事訴訟法第251 條第1 項規定「足認被告有犯罪嫌疑」而
    檢察官應提起公訴之情形，亦即該案件已經跨越起訴門檻，
    否則，縱或法院對於檢察官所認定之基礎事實有不同之判斷
    ，但如該案件仍須另行蒐證偵查始能判斷應否交付審判者，
    因交付審判審查制度並無如同再議救濟制度得為發回原檢察
    官續行偵查之設計，法院仍應依同法第258 條之3 第2 項前
    段之規定，以聲請無理由而裁定駁回。次按法院於審查交付
    審判之聲請有無理由時，除認為聲請人所指摘不利被告之事
    證未經檢察機關詳為調查或斟酌，或不起訴處分書所載理由
    違背經驗法則、論理法則或其他證據法則者外，不宜率予交
    付審判（法院辦理刑事訴訟案件應行注意事項第134 條參照
    ）。
五、再按犯罪事實應依證據認定之，無證據不得認定犯罪事實，
    刑事訴訟法第154 條第2 項定有明文。又告訴人之指訴係使
    被告受刑事追訴目的，是其陳述是否與事實相符，仍應調查
    其他積極證據以資審認，始得為不利被告之認定，有最高法
    院52年台上字第1300號判例可稽。復按認定不利於被告之事
    實，須依積極證據，苟積極證據不足為不利於被告事實之認
    定時，即應為有利於被告之認定，更不必有何有利之證據，
    亦有最高法院30年上字第816 號判例可資參照。又行為人如
    因故意或過失，致不法侵害他人權利時，固然須負法律上責
    任，以得事理之平，但仍將因行為人主觀意思、侵害態樣不
    同，分別由行政、民事、刑事法律制度予以規範，不可僅憑
    某人權利受損，即遽謂行為人係構成刑事上犯罪。
六、本院查：
（一）按誣告罪之成立，須其申告內容完全出於憑空捏造，若所
      告尚非全然無因，衹因缺乏積極證明致被誣告人不受訴追
      處罰者尚難遽以誣告論罪，若有出於誤會或懷疑有此事實
      而為申告，以致不能證明其所訴之事實為真實，縱被訴人
      不負刑責，而告訴人本缺乏誣告之故意，亦難成立誣告罪
      名，最高法院43年台上字第251 號、44年台上字第892 號
      判例著有明文。查被告甲○○前於88年10月29日，以聲請
      人乙○○向伊購買吊扇，於出貨後，OBC 公司簽發之貨款
      支票遭退票，乃對聲請人提出詐欺罪之告訴（下稱前案）
      ，此有士林地檢署88年度偵字第12034 號卷所附告訴狀可
      參。而被告就與聲請人間之吊扇貨款爭議提起詐欺告訴時
      ，聲請人於前案89年6 月12日偵訊時明白供稱：「（問：
      甲○○有賣吊扇給妳？）是」、「（問：現在尚欠甲○○
      多少錢？）告訴人說多少就多少」、「（問：83年3 月在
      美國有開17張支票給他付貨款？）是，我1986年即與他做
      生意了，自當時開始均有付貨款給他」、「（問：妳承認
      這些支票均為妳所開？）是我開的，我開21張，其中4 張
      兌現，另17張未兌現等語」（見前案88年偵字第12034 號
      卷第78至80頁），且聲請人復表示其代OBC 公司簽發21張
      支票給被告，尚積欠被告16萬6677美元，此為聲請人乙○
      ○於前案答辯狀中自承，並有被告所製作之應付帳款明細
      表及聲請人親筆寫下之結算單可憑（見前案89年調偵字第
      236 號卷第6 至第13頁）。由此足見聲請人與被告之間確
      曾有上開吊扇之交易，並係由聲請人簽發貨款支票交給被
      告，雖該交易進行中載貨證券及支付吊扇之貨款所開立之
      支票，聲請人並非受貨人或發票人（均係OBC 公司），然
      聲請人既自承上開吊扇出貨為其與被告間之交易，縱該購
      買吊扇之支票發票人及運送吊扇之載貨證券提貨人均載明
      為OBC 公司，亦無損及被告與聲請人兩人為交易之主體，
      則被告因上開貨款支票遭退票後進而指訴聲請人詐欺之情
      事，尚非全然無因或出於憑空捏造，實難認被告主觀上具
      有誣告之故意。況且，訴訟權乃憲法保障人民之權利，就
      被告立場而論，其為保障利益不受損失，自得本於其權利
      就合理懷疑之事提出告訴，縱其所提之證據有所不足，自
      難亦憑此而認被告有虛捏之情事而認其應擔負誣告罪之責
      任。
（二）按刑法第346 條所稱之恐嚇，係以加害生命、身體、自由
      、名譽或財產之惡害通知被害人而言，然其是否為惡害之
      通知尚須立於客觀上一般人之立場為標準判斷之。本件聲
      請人告訴意旨指稱被告所為上揭張貼海報之行為，固為被
      告所自承，惟就該大字報所使用之文字及其內容整體觀之
      ，其中「乙○○女士請你不要忘記陽明海運之事，我幫妳
      不少，而妳現在在美國擁有兩間房子，及台北大業路631
      之3 號的房子、再加上於LA非常成功的事業…既然生活過
      得如此優渥，請妳盡速還我以前積欠的新加坡匯票款及照
      相機…等貨款，計新台幣200 萬元，請盡速還錢勿誤」，
      僅係被告就聲請人因前開吊扇交易欠款等事實，表達希望
      聲請人盡速還款之意；而關於「還錢」、「不回應後果自
      責」等字句，並無有何明顯加害聲請人之意思。且依前開
      海報內容主旨既係在促請聲請人還債，而請求償債本即屬
      債權人之權利行使，依被告所使用之手段觀之，應未逾越
      社會上一般人可容忍之程度，且就一般客觀言之，亦難認
      已達足以構成威脅，致聲請人之生活狀態陷於危險不安之
      境，自難認屬於「惡害之通知」。至於被告與聲請人間是
      否存有海報所指債權債務糾紛，自宜另循民事訴訟途徑解
      決，而與恐嚇罪嫌無涉。
七、綜上所述，本件並無任何積極證據足證被告有何前揭誣告、
    恐嚇取財等犯行，聲請人對於所申告之事實，既無法提出足
    至起訴門檻之證據佐證，尚難以其片面指訴，即遽為不利被
    告之認定。是以本件既無足夠證據證明被告確有如聲請人所
    指訴之犯行，原不起訴處分之檢察官及臺灣高等法院檢察署
    檢察長以被告犯罪嫌疑不足，予以不起訴處分及駁回再議之
    聲請，於法並無違誤之處。從而，聲請人猶執前詞指摘原處
    分不當，聲請交付審判，並無理由，應予駁回。
據上論斷，依刑事訴訟法第258 條之3 第2 項前段，裁定如主文
。
中    華    民    國    99    年    1     月    29    日
                  刑事第十九庭  審判長法  官  林婷立
                                      法  官  施添寶
                                      法  官  吳俊龍
上正本證明與原本無異。
本裁定不得抗告。
                                      書記官  劉俊源
中    華    民    國    99    年    1     月    29    日

司法院資訊處製作；財團法人民間司法改革基金會備份。
